【裁判字號】    95,簡上,45
【裁判日期】    950927
【裁判案由】    誣告
【裁判全文】
臺灣士林地方法院刑事判決              95年度簡上字第45號
上  訴  人  臺灣士林地方法院檢察署檢察官
上  訴  人
即  被  告  甲○○
上列上訴人因被告誣告案件，不服本院內湖簡易庭中華民國95年
1 月12日95年度湖簡字第14號第一審刑事簡易判決（聲請簡易判
決處刑案號：臺灣士林地方法院檢察署94年度偵字第10844 號）
，提起上訴，本院管轄之第二審合議庭改依通常訴訟程序審理，
並自為第一審判決如下：
    主  文
原判決撤銷。
甲○○無罪。
    理  由
一、公訴意旨略以：被告甲○○明知所申請之票號FA0000000 號
    、面額為新臺幣（以下同）15萬元支票，係交付予彭國昌使
    用，但因聯絡不到彭國昌，遂於民國94年5 月10日以失竊為
    由向汐止市農會社后分部申請掛失止付，由汐止市農會轉請
    警察機關偵辦，因認被告涉犯刑法第171 條之未指定犯人誣
    告罪。
二、按刑法第171 條之未指定犯人誣告罪，須未指定犯人，而向
    該管公務員誣告犯罪或未指定犯人，或偽造、變造犯罪證據
    ，或使用偽造、變造之犯罪證據，致開始刑事訴訟程序，始
    足當之。若行為人已指定犯人，即難成立此罪。查被告甲○
    ○於94年5 月10日前往臺北縣汐止市農會填具「票據掛失止
    付通知書」及「遺失票據申報書」各1 份，並於票據掛失止
    付通知書之票據喪失經過欄記載「自民國94年3 月底感到合
    夥人股東彭寶昌先生行為有異，開始注意其行蹤及公司狀況
    ，直到4 月底彭先生就不知去向，並使公司無法營業，印章
    、登記證、支票均不知去向。」等文字，用以辦理發票人為
    聯云科技股份有限公司，負責人為甲○○，票據號碼000000
    0 、0000000 、0000000 、0000000~0000000 、0000000~00
    00000 號等空白支票之掛失止付及遺失申報手續，此經證人
    徐淑華於94年11月25日檢察官偵訊時具結證稱：伊是汐止市
    農會職員，甲○○是客戶，曾到農會說因為他的合夥人找不
    到，票及印章被人帶走，空白支票遺失，要辦理掛失等語（
    見臺灣基隆地方法院檢察署94年度他字第452 號卷第17~18
    頁），並有票據掛失止付通知書及遺失票據申報書影本各1
    份附卷可證（見臺灣士林地方法院檢察署94年度偵字第1084
    4 號卷第14~15 頁）。依前開票據喪失經過記載，被告甲○
    ○在票據申報遺失時，已明白指出聯云科技股份有限公司之
    前開票據係與彭寶昌同時不知去向。另被告於本院審理時亦
    供稱：伊支票有遺失、被竊，是被彭寶昌夫妻偷走的等語（
    見本院卷第42頁），可見被告甲○○主觀上認為票據被竊，
    並已指定票據竊盜之犯人為彭寶昌，依照前開說明，其行為
    即不能成立刑法第171 條所定之「未指定」犯人誣告罪。
三、又按誣告罪之成立，以犯人明知所訴虛偽為構成要件，若誤
    認有此事實，或以為有此嫌疑，自不得遽指為誣告（最高法
    院20年上字第253 號、第717 號判例參照）。另按將他人持
    有物移歸自己持有，屬竊盜行為，倘物本屬行為人持有，縱
    未經告知所有人而遷移，並無構成竊盜之餘地。本件被告甲
    ○○自承將聯云公司支票交予彭寶昌夫婦保管（見本院卷第
    41頁），彭寶昌就所保管之支票本無構成竊盜之餘地。被告
    供稱：彭寶昌不告而別，伊去公司看，看不到公司的資料、
    支票及大小章，所以認為東西是被告彭寶昌拿走，算是偷走
    等語（見本院卷第44~46 頁），顯係誤解法律。惟其於申報
    票據遺失所訴彭寶昌與支票、印章及登記證均不知去向之事
    實，核與證人：陳官弟於警詢、偵訊時證稱：支票是彭寶昌
    於94年4 月28日交付等語之情節並無矛盾之處（見偵卷第10
    884 號卷第8 頁），此外又查無其他證據，足以證明被告虛
    構彭寶昌未經告知將支票等物帶走之事實，縱被告誤認彭寶
    昌有竊盜行為，並填具遺失票據申報書向主管公務員申告，
    惟依照前開判例說明，仍不得遽指為誣告。
四、綜上所述，本件被告並無公訴意旨所指之誣告犯行，依法應
    為被告無罪之諭知。按檢察官聲請以簡易判決處刑之案件，
    經法院認為被告所犯之罪不合刑事訴訟法第449 條所定得以
    簡易判決處刑之案件者，應適用通常程序審判之，刑事訴訟
    法第452 條、第451 條之1 第4 項但書第1 款分別定有明文
    。本院經審理後認被告應諭知無罪，屬刑事訴訟法第451 條
    之1 第4 項但書第1 款之情形，應由本院依刑事訴訟法第
    455 條之1 第3 項規定，準用同法第369 條第1 項規定，將
    原判決撤銷，依同法第452 條規定，逕依通常程序為第一審
    判決，諭知被告無罪。
五、臺灣基隆地方法院檢察署檢察官移送併辦意旨略以：被告甲
    ○○明知臺北縣汐止市農會支票帳號000000000 、支票號碼
    0000000 、發票日94年5 月31日、面額新臺幣16850 元、付
    款人臺北縣汐止農會社后分部之支票1 紙，係其所簽發交付
    予正全輪胎行，並未遺失，竟意圖使人受刑事處分，以該支
    票遺失為由，於民國94年5 月10日未指定犯人，向汐止市農
    會偽報上開支票遺失而掛失止付，而轉請求該管公務員臺北
    市政府警察局究辦，而誣指他人犯侵占遺失物罪，因認被告
    甲○○涉犯刑法第171 條第1 項之未指定犯人誣告罪，並與
    本案公訴意旨所指之犯罪事實具有想像競合犯之裁判上一罪
    關係。惟查本件既為被告無罪之諭知，前開併案意旨所指之
    犯罪事實，自無裁判上一罪關係而無從併辦，應依退回移送
    併辦機關依法處理，附此敘明。
據上論斷，應依應依刑事訴訟法第452 條、第455 條之1 第1 項
、第3 項、第369 條第1 項前段、第301 條第1 項，判決如主文
。
本案經檢察官黃德松到庭執行職務。
中    華    民    國    95    年    9     月    27    日
                  刑事第三庭審判長法  官  洪英花
                                  法  官  汪梅芬
                                  法  官  周群翔
以上正本證明與原本無異。
如不服本判決，應於判決送達後10日內，向本院提出上訴狀。
                            書記官  劉育君
中    華    民    國    95    年    9     月    27    日


司法院資訊處製作；財團法人民間司法改革基金會備份。
